臺灣桃園地方法院刑事判決　　　　　　　　　　　　　九十二年度交易字第五０號
　　公　訴　人　臺灣桃園地方法院檢察署檢察官
　　被　　　告　丙○○
　　選任辯護人　謝清傑律師
右列被告因過失傷害案件，經檢察官提起公訴（九十一年度偵字第二二四七七號），
本院判決如左：
    主      文
丙○○因過失傷害人致重傷，處有期徒刑捌月。
    事      實
一、丙○○於民國九十一年十一月十三日中午，駕駛車牌號碼ＪＱ—一三五六號自用
    小客車（下稱上開自用小客車），沿桃園縣蘆竹鄉○○路由桃園往中壢方向行駛
    ，於同日中午十二時五十分許，途經文中路與龍壽街口時，原應注意汽車行駛至
    交岔路口時，行進應遵守燈光號誌，以避免危險之發生，而依當時天候晴、日間
    有自然光線、路面狀態乾燥、無缺陷、無障礙物、視距良好等情況，並無不能注
    意之情事，竟疏未注意燈光號誌，貿然闖越紅燈通過路口行駛，適有乙○○騎乘
    載車牌號碼ＪＶＨ－三八三號重型機車（下稱上開機車），沿龍壽街由桃園往蘆
    竹方向行駛而來，雖遵守燈光號誌行駛通過路口，惟疏未注意車前狀況，致行經
    上開交岔路口距離機車停等區十九．七公尺處時，乙○○見狀已不及煞停，上開
    機車前車輪先撞及上開自用小客車之左前保險桿處，人車向右傾斜後，再度撞擊
    上開自用小客車左前側車門，而因二車衝撞之作用力及反作用力，上開機車於倒
    地後旋即再朝左後方滑行，乙○○遭此瞬間猛力撞擊則彈起，再經上開自用小客
    車之前擋風玻璃撞擊其頭部後，跌落地面，因而受有蜘蛛膜下出血、左額葉腦出
    血、腦水腫、右側血胸、右側鎖骨骨折及肝臟撕裂傷等傷害。乙○○經醫治後仍
    留有語能喪失之重傷害，及雙側偏癱之重大難治重傷害。丙○○於肇事後，在未
    被有偵查犯罪職權之機關或公務員發覺其為犯人前，即主動託甲○○代理向桃園
    縣政府警察局大園分局大竹派出所警員戊○○自首，進而接受本次裁判。
二、案經乙○○之夫丁○○訴由桃園縣警察局大園分局報請臺灣桃園地方法院檢察署
    檢察官偵查起訴。
    理      由
一、訊據被告丙○○固坦認於右揭時、地駕駛上開自用小客車與被害人乙○○所騎乘
    之上開機車發生撞擊之事實，惟矢口否認有過失重傷害之犯行，辯稱：案發當時
    伊行駛文中路上之燈光號誌，係由綠燈轉黃燈，而龍壽街之燈光號誌為紅燈轉綠
    燈，伊為綠燈時通過，過了路口後始變成黃燈，伊並未闖紅燈，本件事故全因被
    害人乙○○車速過快並闖紅燈才發生云云。經查：
（一）右揭被告於上開時間、地點，駕駛上開自用小客車，疏未注意燈光號誌，貿然
      闖越紅燈，致與被害人乙○○所駕駛之上開機車發生擦撞之事實，迭經目擊證
      人己○○先於偵查中結證稱：（問：在九十一年十一月十三日中午，在蘆竹鄉
      ○○路、龍壽街口見到車禍情形？）我走在文中路往中壢方向，到文中路、龍
      壽街口見到是紅燈，尚未至路口便見是紅燈，便慢慢準備要停下來，我左前方
      一輛車並沒有停，我便注意該車，又見一機車從龍壽街過來‧‧結果真的撞上
      ，撞上時機車的方向是黃燈，我的方向仍是紅燈；當時自用小客車駕駛是被告
      丙○○等語（見偵查卷第二十二頁），後於本院審理中結證稱：（問：九十一
      年十一月十三日有目賭本件車禍發生情形？）是，當時我的車子於被告車子右
      後方。我當時是騎乘機車。我是走文中路由桃園往中壢方向行駛‧‧當時文中
      路上的號誌是紅燈，我大老遠看到紅燈就放慢速度要停下來，我是走最右邊。
      我本來就離被告一段距離，大約七公尺，後來減慢速度可能比較遠一點，我看
      被告沒有減慢的跡象，那時沒有什麼車子，我有注意到這台車‧‧那時候我是
      紅燈，車禍發生後，我還有再注意龍壽街號誌一次，那時轉換為黃燈等語甚詳
      在卷（見本院九十二年三月三十一日訊問筆錄），而參以證人己○○與被告及
      被害人均素不相識，僅係案發當時恰尾隨被告車後，當場目擊本件車禍事故之
      人，堪認衡常其理應無由偏私被害人而故意設詞誣陷被告，而為虛偽之陳述，
      則其上開所述足以採取。此外，復有桃園縣警察局道路交通事故調查報告表一
      份及現場照片九張附卷足資佐證（附於偵查卷第九頁、第十四頁至第十六頁）
      ，從而，被告辯稱伊並未闖越紅燈云云，應屬脫免卸責之詞，不可採信，被告
      闖越紅燈通過路口與被害人乙○○發生擦撞之事實，至堪認定。
（二）按汽車行駛至交岔路口，其行進、轉彎，應遵守燈光號誌，道路交通安全規則
      第一百零二條第一項第一款定有明文。被告考領有汽車駕駛執照，對於前揭規
      定自應知之甚詳，且依前揭道路交通事故調查報告表所載及現場照片所示，肇
      事當時天候晴、日間有自然光線、路面狀態乾燥、無缺陷、無障礙物、視距良
      好等情況，並無不能注意之情事，被告駕駛汽車即應遵守上開規定，而其竟仍
      疏未注意遵守燈光號誌，貿然通過路口，因而肇事致被害人乙○○受有上述傷
      害，經醫治後仍留有語能喪失之重傷害，及雙側偏癱之重大難治重傷害，被告
      對本件車禍之發生顯有過失。
（三）至雖參諸上開卷附道路交通事故調查報告表事故現場圖所示：肇事地點係距離
      被害人乙○○行駛方向之龍壽街路口約十九．七公尺處，及由肇事後上開二車
      之車損照片以觀，上開機車幾近攔腰撞上上開自用小客車，有上開自用小客車
      受損照片二幀附卷可佐（附於偵查卷第十六頁）等情，另佐以證人己○○於偵
      查中結證稱：‧‧我又見一機車從龍壽街過來，從我左邊過來，我看到機車沒
      減速，我認為她可能沒注意到有人闖紅燈等語（見偵查卷第二十二頁），足認
      被害人乙○○於案發當時有未注意車前被告闖越紅燈之狀況，而違反道路交通
      安全規則第九十四條第三項所定，汽車行駛時，駕駛人應注意車前狀況，隨時
      採取必要之安全措施之情，且倘被害人乙○○依上開規定注意車前狀況，案發
      當時被害人乙○○將可避免遭被告所駕駛之上開自用小客車撞擊之結果，是被
      害人乙○○之上開違規行為與本件車禍之發生，亦具有因果關係；惟按刑法上
      所謂之「過失」，係指行為人雖非故意，但按其情節應注意，並能注意，而不
      注意者而言，被害人乙○○依前述雖與有過失，然僅為民事損害賠償責任之抗
      辯事由，仍無法減免行為人在不超越社會相當性之範圍應有之注意義務，且刑
      事責任係對於反社會行為所加之公法上制裁，不若民事責任係專以填補損害為
      目的，因此並無允許依過失相抵之理論，而消長已發生刑事責任之餘地，是以
      被告仍難辭其過失之責。
（四）又被害人乙○○因上開車禍經送長庚紀念醫院急救，經發現受有蜘蛛膜下出血
      、左額葉腦出血、腦水腫、右側血胸、右側鎖骨骨折及肝臟撕裂傷等傷害，此
      有長庚紀念醫院於九十二年十一月十九日出具之診斷證明書一紙附卷可稽（附
      於偵查卷第十頁）。其經醫治後於九十二年四月十二日出院時，昏迷指數十二
      分（滿分十五分），雙側肢體障礙，仍無法坐、站、走、大小便仍失禁等情，
      則經財團法人長庚紀念醫院林口分院以九十二年五月二十七日（九二）長庚院
      法字第０六０二號函函覆在卷（附於本院卷），另其現仍留有語能喪失之重傷
      害，及雙側偏癱之重大難治重傷害，亦有長庚紀念醫院先後於九十二年六月十
      日、九十三年一月十二日所出具之診斷證明書各一紙附卷為憑（附於本院卷）
      。被害人乙○○係因本件車禍而受有上開傷害，其受傷與被告之過失行為間有
      相當因果關係。故本件事證明確，被告右揭犯行足可認定，應予依法論科。
（五）按自首以對於未發覺之罪投案而受裁判為要件，至其方式不限於自行投案，即
      託人代理自首或向非偵查機關請其轉送，亦無不可（最高法院五十年台上字第
      六五號判例參照）。經查，被告於本院審理中供稱：案發後伊係直接送被害人
      到醫院，證人甲○○在現場等，證人甲○○有告訴警察說是伊肇事，之後證人
      甲○○打電話給伊，而警察到醫院時伊直接跟警員說伊是肇事者等語（見本院
      九十二年七月十七日訊問筆錄），而證人甲○○於本院審理中結證稱：（問：
      九十一年十一月十三日本件車禍發生時，是否在現場？）案發後被告立刻打電
      話給我，我約五分鐘就到現場，到現場後被告已經把被害人送到醫院，被告打
      行動電話給我，叫我在現場等警察來，後來警察來我跟警察說是被告撞到人把
      傷者送醫，後來警察到醫院時，被告有在醫院，但沒有跟警察碰到面，因被告
      去辦手續，之後我打電話給被告，被告就過來，警察就帶被告回警局等語明確
      在卷（見本院九十二年八月二十日訊問筆錄），且證人即到場處理之警員戊○○亦於本院審理中結證稱：（問：到現場時車子還在現場？）是，‧‧路人說
      肇事者和被害人一起到醫院，‧‧他的朋友留被告行動電話給我讓我聯絡，‧
      ‧我有到急診室，沒有看到被告，我是在急診室大門口打電話給被告，被告才
      過來，我那時不知道被告名字，他來後有承認他是當事人等語（見本院九十二
      年二月二十四日訊問筆錄），職是，足認被告於犯罪未被發覺前，即託人代理
      自首，應符合於刑法上之自首之要件。
（六）綜上所述，本件事證明確，被告右揭犯行足可認定，應依法論科。
二、按刑法第十條所稱「重傷」，除毀敗視能、聽能、語能、味能或嗅覺，及肢體、
    生殖之機能等明確之判斷標準外，尚包括「其他於身體或健康，有重大不治或難
    治之傷害」亦屬之，刑法第十條第四項各款分別定有明文。又按所稱「重大不治
    」係指終生不能恢復之謂，「難治」謂難於治療。本案被害人乙○○經長庚紀念
    醫院證實語能喪失，顯已屬刑法第十條第四項第三款之重傷，又其因外傷性顱內
    出血致雙側偏癱之傷害，雖未經醫師判定屬終生不能恢復，惟依據一般人所具之
    醫學常識判斷，肢體雙側偏癱之傷害乃難於治療，甚至是終生不能恢復，且此於
    人健康有重大之影響，自已屬對其健康有重大難治之傷害，已屬重傷害無誤。被
    告因駕車過失撞擊被害人乙○○致重傷，核其所為，係犯刑法第二百八十四條第
    一項後段之過失致重傷罪。檢察官起訴書雖認被告係犯刑法第二百八十四條第一
    項前段之過失傷害罪，惟公訴人於本院審理中，已將起訴法條更正為刑法第二百
    八十四條第一項後段之過失致重傷罪，此有本院九十三年三月三日審判程序筆錄
    附卷可稽；又被害人因上開所受之傷害，經診治後，雖現尚存有癲癇病症，惟該
    病症並未經認定終生不能恢復或謂難於治療，是尚難認屬重傷，惟因此係被告一
    過失行為所造成被害人身體同時存在之傷害，故不另論普通過失傷害罪，均附此
    敘明。又被告於車禍發生後確主動託甲○○代理向前來處理車禍事宜之桃園縣政
    府警察局大園分局大竹派出所警員自首坦承肇事，接受裁判，亦業據證人即警員
    戊○○、被告友人甲○○於本院訊問時證述在卷（見本院九十二年二月二十四日
    訊問筆錄及九十二年八月二十日訊問筆錄），詳如前述，係對於未經發覺之罪自
    首而受裁判，應依刑法第六十二條前段規定減輕其刑。爰審酌被告駕車違規，以
    致肇事使被害人乙○○受有重傷，對被害人及家屬所造成之傷害，永遠無法復原
    ，所為非是，且其違規之情節過失程度甚大、被害人所受之傷勢非輕，被害人就
    本案車禍之發生亦有過失，被告迄今尚未與告訴人達成和解，賠償告訴人所受全
    部損害，僅賠償告訴人新臺幣三十三萬元，及犯後並未坦承犯行，惟念其無任何
    前科，有臺灣高等法院被告全國前案紀錄表一紙在卷足佐，素行尚稱良好等一切
    情狀，量處如主文所示之刑。
據上論斷，應依刑事訴訟法第二百九十九條第一項前段，刑法第二百八十四條第一項
後段、第六十二條前段，罰金罰鍰提高標準條例第一條前段，判決如主文。
本案經檢察官簡志祥到庭執行職務。
中      華      民      國    九十三      年     三    月     二十四    日
                              臺灣桃園地方法院交通法庭
                                  審判長法  官  游  紅  桃
                                        法  官  林  家  賢
                                        法  官  王  美  玲
右正本證明與原本無異。
如不服本判決，應於判決送達後十日內向本院提出上訴狀( 應附繕本 )，上訴於
臺灣高等法院。
                                        書記官  張  嘉  雯
中      華      民      國    九十三     年     三    月      二十九    日
附錄本案論罪科刑依據之法條：
刑法第二百八十四條第一項
因過失傷害人者，處六月以下有期徒刑、拘役或五佰元以下罰金。致重傷者，處一年
以下有期徒刑、拘役或五百元以下罰金。
